【裁判字號】    98,易,616
【裁判日期】    990119
【裁判案由】    賭博
【裁判全文】
臺灣雲林地方法院刑事判決               98年度易字第616號
公  訴  人  臺灣雲林地方法院檢察署檢察官
被      告  乙○○
            甲○○
上列被告等因賭博案件，經檢察官聲請簡易判決處刑（原聲請案
號：98年度偵字第3018號），本院斗六簡易庭認不宜以簡易判決
處刑（本院原案號：98年度六簡字第188 號），移請本院刑事庭
改依通常程序審理，判決如下：
    主  文
乙○○、甲○○均無罪。
    理  由
一、聲請簡易判決處刑意旨略以：被告乙○○意圖營利，自民國
    97年8 月間某日起，以雲林縣斗南鎮○○路127 巷2 弄24號
    住處做為公眾得出入賭博之場所，經營俗稱「六合彩」之賭
    博，由賭客即被告甲○○先自1 至49共49個號碼中任意簽選
    數個號碼為一組，再選擇所謂「二星」、「三星」、「四星
    」及「特別號」之簽賭方式，「二星」每簽一注須付投注賭
    金新臺幣（下同）80元，「三星」及「四星」每注同為70元
    ，選定後蔡玉蘭（未起訴）復將賭客被告甲○○簽注資料傳
    真予該不詳之成年男子，經核對每週香港六合彩開獎號碼後
    ，如賭客所簽選之號碼與開獎號碼之任意兩個號碼相同，意
    即簽中「二星」，可得彩金5,700 元；如與開獎號碼中之任
    意三個號碼相同，意即簽中「三星」，可得彩金57,000元；
    如與開獎號碼中之任意四個號碼相同，意即簽中「四星」，
    可得彩金75萬元，如與開獎號碼中之最後1 個號碼相同，意
    即簽中「特別號」，可依簽注賭金倍數領取彩金，然賭客如
    未簽中任何獎項，所投注之賭金悉數歸屬該不詳之成年男子
    所有，乙○○則不問參與簽注之賭客有無簽中，均可自依賭
    客所選擇簽注賭博方式為賭金中每注抽傭藉此方式而獲取利
    益。因認被告乙○○涉犯刑法第268 條前段之意圖營利供給
    賭博場所罪嫌、同條後段之意圖營利聚眾賭博罪嫌及第266
    條第1 項前段之賭博罪嫌，認被告甲○○涉犯刑法第266 條
    第1 項前段之賭博罪嫌云云。
二、按犯罪事實應依證據認定之，無證據不得認定犯罪事實；不
    能證明被告犯罪者，應諭知無罪之判決，刑事訴訟法第154
    條第2 項、第301 條第1 項分別定有明文。此所謂認定犯罪
    事實之證據，無論其為直接或間接證據，均須達於通常一般
    人均不致有所懷疑，而得確信其為真實之程度，始得據為有
    罪之認定，若其關於被告是否犯罪之證明未能達此程度，而
    有合理性懷疑之存在，致使無法形成有罪之確信，根據「罪
    證有疑、利於被告」之證據法則，即不得遽為不利被告之認
    定（最高法院29年上字第3105號、40年臺上字第86號、76年
    臺上字第4986判例意旨參照）。
三、公訴人認被告乙○○涉有刑法第268 條之意圖營利供給賭博
    場所及聚眾賭博罪嫌，係以被告乙○○之自白、證人即同案
    被告甲○○之證述及98年6 月27日搜索筆錄1 份為其主要論
    據。另公訴人認被告乙○○與被告甲○○均涉有刑法第266
    條第1 項前段之賭博罪嫌，則係以被告乙○○與被告甲○○
    之自白為其主要論據。
四、訊據被告乙○○固坦認有收受被告甲○○所交付之「六合彩
    」賭金等情，惟辯稱：其係以對賭方式與被告甲○○賭「六
    合彩」，並未收受其他賭客之賭金，亦無將所收取之賭金交
    付予其他人簽賭等語。被告甲○○則坦承有交付賭金予被告
    乙○○，以簽賭「六合彩」等語。
五、經查：
    (一)被告乙○○涉犯刑法第268 條之意圖營利供給賭博場所及
      聚眾賭博罪嫌部分：
      1.證人即同案被告甲○○雖於警詢及本院98年10月26日訊
        問時，一再陳稱被告乙○○有經營「六合彩」賭博，伊
        並有向被告乙○○簽賭「六合彩」云云（警卷第2 、3
        頁、本院98年度六簡字第188 號＜下稱六簡字卷＞第11
        頁反面、第12頁），然本件係肇因於證人甲○○對被告
        乙○○之告訴而起，有證人甲○○歷次警詢、偵訊筆錄
        在卷可參。因此，證人甲○○就上開被告乙○○是否有
        經營「六合彩」乙情所為之陳述，其目的在於使被告乙
        ○○受刑事訴追之處罰，與被告乙○○處於絕對相反之
        立場，其陳述或不免渲染、誇大。是證人甲○○所為供
        述之證明力仍較與被告乙○○無利害關係之一般證人之
        陳述為薄弱。從而，證人甲○○上開陳述，除須無瑕疵
        可指，且須就其他方面調查又與事實相符，亦即仍應調
        查其他補強證據以擔保其指證、陳述確有相當之真實性
        ，而為通常一般人均不致有所懷疑者，始得採為被告乙
        ○○論罪科刑之依據。
      2.然查，證人甲○○就其是否認識前往被告乙○○上開住
        處，為簽賭「六合彩」行為之人之姓名乙情，於警詢中
        先陳稱：乙○○經營香港「六合彩」已很久，並到處向
        朋友邀約向他簽賭，我是其中1 人等語。後改稱：因我
        住虎尾外鄉鎮，我不認識向乙○○簽賭香港「六合彩」
        的人，無法提供姓名、年籍資料等語。嗣於本院98年10
        月26日訊問時再改稱：（你不是說，有些是你的朋友，
        你為什麼不知道他們是誰？）如果我現在說他們名字，
        他們不會承認，因為他們怕惹上麻煩等語（警卷第3 頁
        、偵卷第17頁、六簡字卷第12頁反面），其供述前後不
        一。而且，證人甲○○就其與被告乙○○對賭「六合彩
        」之方式，究竟係「以電話告知被告乙○○所欲簽賭之
        號碼」，亦或「親自前往被告乙○○上開住處，告知被
        告乙○○，並由被告乙○○開立簽單供其收執」之重要
        事項，亦有前後供述歧異之情形存在（詳後五、(二)、2.
        、(2)所述）。因此，證人甲○○之證述，既存有前開明
        顯之瑕疵，自難採為對被告乙○○不利之認定。
      3.又查，本件於98年6 月27日實施搜索之地點分別為雲林
        縣斗南鎮○○路127 巷2 弄24號及雲林縣斗南鎮○○街
        57號（慈恩素食），搜索結果並未扣得傳真機、帳冊、
        簽單等一般經營「六合彩」簽賭者，用以聚眾賭博之工
        具，此有雲林縣警察局斗南分局搜索扣押筆錄2 份在卷
        為憑（偵卷第8 至15頁）。此外，警方於本件搜索後，
        亦在搜索地點附近查訪，受查訪者均稱不清楚被告乙○
        ○是否有經營「六合彩」，亦不知道被告乙○○是否曾
        因經營「六合彩」賭博遭警取締等語，亦有查訪表6 紙
        在卷可稽（偵卷第19至24頁）。而且，檢察官又未舉證
        被告乙○○有透過案外人蔡玉蘭將賭客甲○○簽注資料
        傳真予真實姓名、年籍不詳之成年男子，並於賭客未簽
        中任何獎項，所投注之金額悉數歸屬該不詳之成年男子
        所有等情，足見本案確實並無任何跡證足以證明被告乙
        ○○自97年8 月間起，有經營「六合彩」賭博之行為。
      4.至於被告乙○○雖曾於偵訊中承認經營「六合彩」云云
        ，惟其於警詢及本院歷次審理中，均供稱：伊係與同案
        被告甲○○對賭，並未經營「六合彩」，亦未供其他人
        賭博等語（警卷第8 頁、六簡字卷第10頁反面、第11頁
        、本院98年度易字第616 號卷＜下稱易字卷＞第16頁反
        面、第34頁、第35頁反面）。而偵查中檢察官僅訊問被
        告乙○○：「（警詢筆錄是否實在？）實在。」「（是
        否承認經營六合彩？）我承認。」「（有無恐嚇？）沒
        有。」「（有無意見補充？）沒有。」等語（偵卷第28
        頁），並未就經營「六合彩」之實際內容加以訊問，尚
        不得僅因此即遽認被告乙○○已坦承此部分之犯行。因
        此，被告乙○○於本院審理時所稱：「我比較不瞭解檢
        察官的意思，才承認經營『六合彩』，我的意思是說我
        有收甲○○向我簽的賭金」等語（易字卷第35頁正面）
        ，核與其歷次警詢及本院審理時之陳述相符，應可採信
        。
   (二)被告乙○○、甲○○涉犯刑法第266 條第1 項前段之賭博
     罪嫌部分：
     1.訊據被告甲○○雖坦承有向被告乙○○簽賭「六合彩」
       ，被告乙○○亦坦承有收取被告甲○○所交付之賭金等
       語。
     2.惟查：
       (1)按刑法第266 條第1 項前段之公然賭博罪，係以在公
         共場所或公眾得出入之場所賭博財物，為其構成要件
         ，私人家宅，自非公共場所，亦非當然為公眾得出入
         之場所，其集人賭博，如並無意圖營利或以為常業者
         ，自不構成犯罪（司法院院字第1637號解釋意旨參照
         ）。又，在私人家宅以電話接受單一一位賭客之下注
         對賭，又無其他賭客下注，則該實施賭博之場域即非
         多數人得以集合之場所，亦非不特定人可得隨時出入
         之場所，仍有私密性，縱有接受單一賭客電話下注，
         仍難構成刑法第266 條第1 項前段之罪。
       (2)本件被告甲○○於警詢中供稱：（你向乙○○簽賭香
         港「六合彩」是否有留下簽單？）我未留下簽單，均
         以打電話方式簽賭等語。嗣於本院98年10月26日訊問
         時供稱：（你簽賭時，乙○○有無寫簽賭單給你？）
         有時候有寫，有時候用電話就沒有寫等語（警卷第3
         頁、六簡字卷第12頁）；被告乙○○於警詢中供稱：
         最後一次與甲○○對賭，是在98年2 月底，在我雲林
         縣斗南鎮○○路127 巷2 弄24號住處。（甲○○是以
         何方式與你對賭「六合彩」？）他都寫好號碼後再拿
         簽單給我。（你與甲○○對賭香港「六合彩」賭博是
         否有留下簽單？）沒有留下簽單，我都丟掉了等語。
         嗣於本院98年10月26日訊問時則改稱：（他託你簽賭
         時，有無寫簽賭單？）沒有等語（警卷第8 頁、六簡
         字卷第11頁反面）。參以本件搜索時，並未扣得任何
         簽單資料，被告甲○○亦供稱無法提出簽單資料等語
         （偵卷第17頁），本件除被告甲○○及乙○○前後不
         一之供述外，並無證據足認被告甲○○有前往被告黃
         明珠上開住處與被告乙○○為對賭之行為，因此，應
         認被告甲○○所稱其係以電話向被告乙○○簽賭等語
         ，較為可信。是故，被告乙○○既僅接受被告甲○○
         以電話簽賭，又無證據證明被告乙○○有接受其他賭
         客以電話下注對賭，是本件僅有被告甲○○單一一位
         賭客以電話下注對賭，已如前述，則依前開說明，其
         實施賭博之場所仍屬私密之處所，非屬「公眾得出入
         之場所」。
       (3)又本件依現存之證據，並無法獲致被告乙○○有提供
         私人家宅（即雲林縣斗南鎮○○路127 巷2 弄24號住
         處），作為提供不特定人或特定之多數人任意出入親
         自到場簽賭之場所，而使其失卻私密性，致淪為「公
         眾得出入之場所」之心證。因此，揆諸前開關於公然
         賭博罪要件之說明，依據現有卷存之事證，顯然不足
         以認定被告乙○○及甲○○有成立刑法第266 條第1
         項公然賭博罪之犯行。
六、綜上所述，公訴人所舉證據尚不足為被告乙○○及甲○○
    有罪之積極證明，其指出之證明方法，亦無從說服法院形
    成對被告乙○○及甲○○有罪確信無疑之心證。此外，復
    查無其他積極證據，足認被告乙○○及甲○○有檢察官所
    指之上述犯行，基於首開說明及無罪推定之原則，即應為
    被告乙○○及甲○○無罪判決之諭知。
據上論斷，應依刑事訴訟法第452 條、第301 條第1 項，判決
如主文。
本案經檢察官傅克強到庭執行職務。
中    華    民    國    99    年    1     月    19    日
                  刑事第一庭  審判長法  官  陳宏卿
                                    法  官  文昌
                                    法  官  陳美利
以上正本證明與原本無異。
如不服本判決應於收受判決後10日內向本院提出上訴書狀，並應
敘述具體理由；其未敘述上訴理由者，應於上訴期間屆滿後20日
內向本院補提理由書（均須按他造當事人之人數附繕本）。「切
勿逕送上級法院」。
                                    書記官  王秀如
中    華    民    國    99    年    1     月    19    日

司法院資訊處製作；財團法人民間司法改革基金會備份。
